最高法院刑事判決　　　　　　　　　　　　　　　九十一年度台上字第二一○四號
　　上　 訴　 人　台灣高等法院檢察署檢察官
　　上訴人即被告　甲○○
右上訴人等因被告傷害致人於死案件，不服台灣高等法院中華民國九十一年一月三十
日第二審判決（九十年度上訴字第二八五七號，起訴案號：台灣板橋地方法院檢察署
九十年度偵字第七七五二號），提起上訴，本院判決如左：
    主  文
原判決撤銷，發回台灣高等法院。
    理  由
本件原判決認定上訴人即被告甲○○於民國（下同）九十年四月十六日凌晨二時二十
五分許將車牌號碼Ｕ七｜六四三○號自用小客車一輛停放於台北縣土城市○○路○段
二○五號之一前，並於車內休息，適林世寬途經該處並以腳踢前開車輛左側駕駛座之
車門，甲○○因此心生不滿，遂持其所有置於車內防身用之三節鐵棍一支下車追逐林
世寬，甲○○應注意如以上開三節鐵棍毆擊林世寬之後腦部，可能導致林世寬因顱內
出血而死亡，竟基於普通傷害之故意，持上開三節鐵棍自後方敲擊林世寬之背部一下
，林世寬遭受襲擊後跪坐於地上，甲○○復接續持該鐵棍敲擊林世寬之後腦部位二下
，林世寬因而受傷倒地不起，甲○○旋駕駛前開小客車離去，林世寬經路人報警送醫
急救後，於同年月十八日上午十時許因顱內出血神經性休克而死亡。嗣警方根據現場
目擊證人提供之上開車牌號碼，循線於同年月十九日晚間九時三十分許，在台北縣板
橋市○○○路與實踐路口查獲甲○○，並扣得上開三節鐵棍一支及甲○○犯案時穿著
之上衣一件等情，因而維持第一審判處被告甲○○傷害人之身體，因而致人於死罪刑
，駁回檢察官在第二審之上訴，固非無見。
第按行為人對於構成犯罪事實預見其發生，而其發生並不違背其本意者，以故意論，
刑法第十三條第二項定有明文，原判決既認定被告甲○○如以三節鐵棍毆擊林世寬之
後腦部可能導致林世寬因顱內出血而死亡，其竟持續持鐵棍敲擊林世寬之後腦部二下
，見被害人倒地不起，旋即駕車離開，見危不救，則被告對被害人因而之死亡，是否
不違背其本意，饒有研求之餘地，乃原判決遽以被告與被害人互無宿怨及僅先下手攻
擊被害人背部，即認被告僅具普通傷害之故意，似嫌速斷。又被告於警局初訊時供稱
：「……由後追趕毆打被害人林世寬後脖子乙下，背部貳下，致被害人林世寬不支倒
地……」，又在偵查中供稱：「打死者三下，均由後面，第一下是頭，剩下二下是背
部……」（見偵查卷第五頁背面，相字卷第十八、十九頁），與原判決認定被告自後
方敲擊林世寬之背部一下，再打後腦部位二下之事實不同，且依法務部法醫研究所鑑
定書所載三病理檢查結果(三)頭皮下出血、右額頂部及枕部鈍器傷，(七)背部鈍器傷（見
相驗卷第九十七、第九十八頁）。則被害人受傷情形如何？亦有究明之必要，原審未
詳加勾稽，遽行判決，亦有依法應調查之證據未予調查之違誤。檢察官及被告上訴意
旨，分別指摘原判決不當，均非無理由，應認有撤銷發回更審之原因。
據上論結，應依刑事訴訟法第三百九十七條、第四百零一條，判決如主文。
中      華      民      國    九十一    年      四      月     十八     日
                              最高法院刑事第十一庭
                                  審判長法官  呂  潮  澤
                                        法官  白  文  漳
                                        法官  陳  世  雄
                                        法官  孫  增  同
                                        法官  林  開  任
      右正本證明與原本無異
                                              書  記  官
中      華      民      國    九十一    年      四      月    二十四    日
